臺灣板橋地方法院刑事判決　　　　　　　99年度訴字第3588號
公　訴　人　臺灣板橋地方法院檢察署檢察官
被　　　告　孫振寰
選任辯護人　郭芳宜律師
上列被告因違反毒品危害防制條例案件，經檢察官提起公訴（99
年度偵字第5669號），本院判決如下：
    主  文
孫振寰持有第二級毒品，累犯，處有期徒刑陸月，如易科罰金，
以新臺幣壹仟元折算壹日。扣案之第二級毒品甲基安非他命拾壹
包（驗餘淨重合計柒點伍柒五公克）均沒收銷燬，盛裝上開甲基
安非他命之包裝袋拾壹個均沒收。
    事  實
一、孫振寰前於民國97年間因詐欺案件，經本院以97年度簡字第
    2388號判處有期徒刑4 月確定，於97年6 月27日易科罰金執
    行完畢。詎猶不知悔改，明知甲基安非他命係毒品危害防制
    條例所明定之第二級毒品，不得非法持有，竟仍基於持有第
    二級毒品之犯意，於99年2 月5 日前之某日，在不詳地點，
    向真實姓名年籍不詳之成年男子取得甲基安非他命11包（淨
    重合計7.59公克），而持有上開毒品。嗣其因另案通緝，為
    警於99年2 月5 日19時8 分許，在臺北縣土城市（現改制為
    新北市土城區○○○路90巷27號5 樓電梯口查獲，並在孫振
    寰身上扣得其持有之上開甲基安非他命1 包，及與本案無關
    之行動電話1 支（含門號0000000000號SIM 卡1 張），復於
    孫振寰上址9 樓住處扣得甲基安非他命10包，及與本案無關
    之甲基安非他命殘渣袋4 個、吸食器4 組、玻璃球3 個、一
    粒眠265 顆（總淨重51.18 公克，純質淨重1.02公克，未達
    純質淨重20公克以上）、電子磅秤1 臺、帳冊2 本、行動電
    話2 支（含門號0000000000及0000000000號SIM 卡2 張）、
    分裝袋274 個、現金新臺幣（下同）16,900元等物，因而查
    悉上情。
二、案經臺北縣政府（現改制為新北市政府）警察局新莊分局報
    告臺灣板橋地方法院檢察署檢察官偵查起訴。
    理  由
壹、程序方面
一、被告孫振寰之警詢筆錄，無證據能力：
（一）按「司法警察官或司法警察詢問犯罪嫌疑人，不得於夜間
      行之。但有左列情形之一者，不在此限︰一、經受詢問人
      明示同意者。二、於夜間經拘提或逮捕到場而查驗其人有
      無錯誤者。三、經檢察官或法官許可者。四、有急迫之情
      形者。」刑事訴訟法第100 條之3 第1 項定有明文。揆其
      立法意旨，係因「夜間乃休息之時間，為尊重人權及保障
      程序之合法性，並避免疲勞詢問，爰增訂本條，規定司法
      警察官或司法警察原則上不得於夜間詢問犯罪嫌疑人，但
      為配合實際狀況，如受詢問人明示同意者、……，則不在
      此限，以資兼顧。」顯見除經受詢問人明示同意或有同條
      其他法定事由者外，司法警察官或司法警察詢問犯罪嫌疑
      人，應不得於夜間行之。為免因而影響、壓縮警方詢問犯
      罪嫌疑人之時間，同法第93條之1 亦規定依同法第100 條
      之3 第1 項規定不得為詢問所經過之時間不予計入應予移
      送法院之24小時內。為貫澈該法第100 條之3 第1 項尊重
      人權、保障程序合法性及避免疲勞詢問，司法警察官或司
      法警察欲在夜間詢問犯罪嫌疑人時，除有其他法定事由外
      ，自應先行詢問犯罪嫌疑人是否明示同意，即犯罪嫌疑人
      於明示同意夜間詢問後，該次筆錄製作完成前，亦得於任
      何時間變更其同意，改拒絕繼續接受夜間詢問，司法警察
      官或司法警察並應即時停止其詢問之行為；遇有司法警察
      官或司法警察詢問筆錄製作完成後，欲再行詢問者，亦應
      重為詢問犯罪嫌疑人是否同意，並為相同之處理。不得僅
      因已取得犯罪嫌疑人之同意，即謂司法警察官或司法警察
      有權繼續詢問犯罪嫌疑人至全部詢問事項完成為止，或於
      同一夜間，司法警察官或司法警察有權多次詢問犯罪嫌疑
      人並製作筆錄，否則無異變相限制犯罪嫌疑人同意權之行
      使，除難免疲勞詢問之流弊外，亦與立法目的相牴觸，是
      違反該規定製作之筆錄，自屬因違背法定程序取得之證據
      （最高法院96年度台上字第1007號判決要旨參照）。
（二）經查，被告警詢筆錄之製作時間為99年2 月6 日凌晨0 時
      12分起至凌晨1 時27分止，有該警詢筆錄記載之詢問時間
      可佐（見偵查卷第5 頁），顯見被告之警詢筆錄詢問時間
      確屬夜間無訛。惟被告否認其警詢筆錄之真實性，辯稱：
      其警詢筆錄係警方未得其同意於夜間詢問，並脅迫其製作
      筆錄等語，辯護人辯護稱：警方係出於惡意而為夜間詢問
      ，且該陳述並非出於被告之自由意志，故無證據能力等語
      ，並聲請本院勘驗警詢錄音帶，經本院函調結果，該警詢
      錄音帶已因卷證移審過程之疏失而滅失，有本院電話紀錄
      查詢表在卷可稽（見本院卷第50、51、62頁）。又證人即
      被告警詢筆錄詢問人陳孝忠警員於本院審理時證稱：其夜
      間詢問並未徵得被告同意等語，證人即被告警詢筆錄之製
      作人羅雁如警員亦於本院審理時結稱：其忘記問被告是否
      同意夜間詢問等語（分見本院卷第82、86頁反面），堪認
      被告並未明示同意警方夜間詢問。雖證人即查獲警員陳明
      杰、陳孝忠到庭結證被告之警詢筆錄係採一問一答方式，
      並有連續錄音，內容均依被告之供述而為記載等情，惟警
      詢筆錄之內容是否確出於被告之供述而記載？仍因無警詢
      錄音帶憑以勘驗，即有疑義。且警方業已查獲被告及共犯
      張健域，並將其等帶至派出所，翌日日間始詢問被告亦可
      繼續犯罪之追查，而夜間不得詢問所經過之時間不予計入
      應予移送法院之24小時內，是斯時亦未有何為追捕正犯、
      共犯、營救被害人等急迫情事，警方既屬明知上情而有意
      為之，自屬惡意。準此，本件警方違背刑事訴訟法第100
      條之3 第1 項規定，所取得被告之供述，即難認有證據能
      力。
二、在被告臺北縣土城市○○路90巷27號9 樓住處扣得之甲基安
    非他命10包等物之證據能力：
（一）按刑事訴訟法於第128 條第1 項規定，搜索應用搜索票。
      又同法第130 條規定，檢察官、檢察事務官、司法警察官
      或司法警察逮捕被告、犯罪嫌疑人或執行拘提、羈押時，
      雖無搜索票，得逕行搜索其身體、隨身攜帶之物件、所使
      用之交通工具及其立即可觸及之處所，即所謂附帶搜索；
      同法第131 條第1 項規定，檢察官、檢察事務官、司法警
      察官或司法警察，因逮捕被告、犯罪嫌疑人或執行拘提、
      羈押，有事實足認被告或犯罪嫌疑人確實在內；因追躡現
      行犯或逮捕脫逃人，有事實足認現行犯或脫逃人確實在內
      ；或有明顯事實足信為有人在內犯罪而情形急迫，雖無搜
      索票，亦得逕行搜索住宅或其他處所，即所謂逕行搜索；
      同法第131 條之1 規定，搜索，經受搜索人出於自願性同
      意者，得不使用搜索票，但執行人員應出示證件，並將其
      同意之意旨記載於筆錄，即所謂同意搜索。查本件僅有搜
      索扣押筆錄1 紙在卷，並未隨同檢附搜索票，其執行依據
      亦未勾選本件係持搜索票執行（見偵查卷第13頁），足見
      本件員警於執行搜索時，並未聲請搜索票，為無令狀搜索
      。本件既係無令狀搜索，自應探討員警之搜索是否符合前
      開附帶搜索、逕行搜索及同意搜索之情況。
（二）依證人陳孝忠於審理時所證：伊與羅雁如在電梯口逮捕被
      告，哪一樓不確定，因線報說有2 個通緝犯住9 樓，故前
      往被告租屋處逮捕被告等語（見本院卷第81至82頁），又
      證人羅雁如證稱：伊根據線報到場抓被告，伊與陳孝忠先
      看到被告，不是在9 樓逮捕被告，是幾樓伊忘了等語（見
      本院卷第85頁），是警方並非追躡被告而至前開處所，自
      非屬刑事訴訟法第131 條第1 項第2 款情形。而依證人陳
      孝忠前開證述內容，其僅知該址9 樓有通緝犯，此外並無
      明顯事實足信為有人在內犯罪而情形急迫，復與刑事訴訟
      法第131 條第1 項第3 款之要件不符。再者，9 樓之2 名
      通緝犯即被告與張健域於警方入內後，業已在警方之掌控
      下，顯無前開法條所定為搜尋所欲逮捕之「被告」而允許
      搜索處所之必要，故前開搜索亦不合於刑事訴訟法第131
      條第1 項第3 款之要件。
（三）本件依卷附搜索扣押筆錄所載（見偵查卷第16頁），警方
      執行本件搜索之依據乃刑事訴訟法第130 條附帶搜索之規
      定，因而自被告9 樓住處扣得之甲基安非他命殘渣袋4 個
      、吸食器4 組、玻璃球3 個、甲基安非他命10包（淨重7.
      65公克）、一粒眠265 顆、電子磅秤1 臺、帳冊2 本、行
      動電話3 支、分裝袋274 個及現金16,900元等物。又附帶
      搜索係基於執行人員之安全與被逮捕人湮滅隨身證據之急
      迫考量，得附帶搜索被逮捕人之身體、隨身物件及其立即
      可觸及之處所。而依證人陳孝忠、羅雁如前揭所述，其等
      當時在被告住處樓下電梯口即已逮捕被告，是被告當係在
      進入上開住處前即已為警方逮捕，則上開9 樓住處自非其
      立即可觸及之處所，自無虞被告會自其內取出武器危及警
      方，或被告有湮滅9 樓住處內得為證據之物之虞，警方於
      當時，非不得於取得搜索票後，再行對之搜索，實不得於
      未取得搜索票而逕行對該處搜索。準此，警方依前揭刑事
      訴訟法第130 條規定附帶搜索上開住宅，仍屬違反法定程
      序，至為灼然。
（四）又證人陳明杰於本院審理時證稱：當時被告手中有住處鑰
      匙，伊有問被告那個鑰匙是不是你住處的鑰匙，被告說是
      ，伊就問被告你住哪一間，被告說是裡面的那一間，並用
      手指出位置，伊就說鑰匙給我我幫你開門好不好，被告說
      好，伊在進入屋內前，有問被告我們進去看看有沒有其他
      東西，被告說好等語（見本院卷第76至77頁），證人陳孝
      忠於本院審理時結稱：我們是請被告開門進入屋內，進入
      屋內搜索前有經被告同意等語（見本院卷第82至83頁），
      證人羅雁如於審理時具結證稱：被告主動交鑰匙給我們，
      由我們開門進去，搜索時有經被告同意等語（見本院卷第
      85至86頁），渠等雖均證述係得被告同意後始實施搜索，
      惟此為被告所否認，且上開證人關於究係由被告或警方開
      門進入屋內乙節，彼此證述不一，其中證人陳明杰所證被
      告同意警方進屋之情，實不能代表被告確有同意警方進入
      其住處搜索，再卷內亦無被告之搜索同意書，觀之搜索扣
      押筆錄上無記載被告曾同意警方搜索上開住處等情，是本
      件尚無足夠證據證明被告曾同意搜索。
（五）本件在被告9 樓住處扣得之甲基安非他命10包等物確屬違
      法搜索取得，惟按除法律另有規定外，實施刑事訴訟程序
      之公務員因違背法定程序取得之證據，其有無證據能力之
      認定，應審酌人權保障及公共利益之均衡維護，為刑事訴
      訟法第158 條之4 所明定。因此對於違法搜索所取得之證
      據，為兼顧程序正義及發現實體真實，應由法院於個案審
      理中，就個人基本人權之保障及社會安全之維護，依比例
      原則及法益權衡原則，予以客觀之判斷，亦即應就：1.違
      背法定程序之程度。2.違背法定程序時之主觀意圖（即實
      施搜索扣押之公務員是否明知違法並故意為之）。3.違背
      法定程序時之狀況（即程序之違反是否有緊急或不得已之
      情形）。4.侵害犯罪嫌疑人或被告權益之種類及輕重。5.
      犯罪所生之危險或實害。6.禁止使用證據對於預防將來違
      法取得證據之效果。7.偵審人員如依法定程序，有無發現
      該證據之必然性。8.證據取得之違法對被告訴訟上防禦不
      利益之程度等情狀予以審酌，以決定應否賦予證據能力。
      查本件警員搜索所蒐集者為非供述性證據，並未改變證物
      之型態而影響其可信性，且被告在電梯口為警查獲持有甲
      基安非他命1 包，為持有毒品之現行犯，又為通緝犯，已
      如前述，警方係依據線報前往查緝，如依法定程序，仍有
      發現該證據之必然性，警員於執行搜索時，亦無任何過當
      之行為或故意違法之情況，是就個人基本人權之保障及社
      會安全之維護，依比例原則及法益權衡原則予以客觀之判
      斷，認在被告9 樓住處扣得之甲基安非他命10包等物仍具
      證據能力。
貳、實體方面
一、訊據被告對於上揭犯罪事實迭於偵查及本院審理中坦承不諱
    ，並有臺北縣政府警察局新莊分局搜索扣押筆錄、扣押物品
    目錄表各1 份及現場照片26張在卷可稽，又扣案之白色結晶
    11包，均檢出第二級毒品甲基安非他命成分，合計淨重7.59
    公克，因鑑驗取樣0.015 公克，驗餘淨重合計7.575 公克等
    情，有交通部民用航空局航空醫務中心99年3 月1 日航藥鑑
    字第0991130 號毒品鑑定書1 紙存卷足參。足見被告自白核
    與事實相符，堪以採信，本案事證明確，被告犯行洵堪認定
    ，應依法論科。
二、按甲基安非他命係毒品危害防制條例第2 條第2 項第2 款所
    定之第二級毒品。核被告所為，係犯毒品危害防制條例第11
    條第2 項之持有第二級毒品罪。又被告前於97年間因詐欺案
    件，經本院以97年度簡字第2388號判處有期徒刑4 月確定，
    於97年6 月27日易科罰金執行完畢，有臺灣高等法院被告前
    案紀錄表1 份在卷可稽，其受有期徒刑之執行完畢後，5 年
    以內故意再犯本件有期徒刑以上之罪，為累犯，應依刑法第
    47條第1 項之規定加重其刑。爰審酌被告未經許可無故持有
    第二級毒品甲基安非他命，其行為實有不當，暨其犯罪之動
    機、目的、手段，兼衡其所持有甲基安非他命之數量，及犯
    後坦承犯行之態度等一切情狀，量處如主文所示之刑，並諭
    知易科罰金之折算標準。
三、復按裁判上一罪案件，檢察官就犯罪事實一部起訴者，依刑
    事訴訟法第267 條規定，其效力及於全部，受訴法院基於審
    判不可分原則，對於未經起訴之其餘事實，應一併審判，此
    為犯罪事實之一部擴張；同理，檢察官所起訴之全部事實，
    經法院審理結果認為一部不能證明犯罪或行為不罰時，僅於
    判決理由內說明不另為無罪之諭知，毋庸於主文內為無罪之
    宣示，此為犯罪事實之一部縮減。至於刑事訴訟法第300 條
    所規定，有罪之判決，得就起訴之犯罪事實，變更檢察官所
    引應適用之法條者，係指法院在事實同一之範圍內，不變更
    起訴之犯罪事實；亦即在不擴張及減縮原訴之原則下，於不
    妨害基本社會事實同一之範圍內，始得自由認定事實，適用
    法律，三者不能混為一談（最高法院87年度台上字第766 號
    、88年度台上字第5591號、89年度台上字第2390號判決要旨
    參照）。易言之，檢察官依裁判上一罪起訴之甲、乙犯罪事
    實，經法院審理結果，倘認為甲事實不能證明其犯罪，但係
    犯有裁判上一罪關係之乙、丙事實時。關於甲事實部分，為
    犯罪事實之減縮，僅於理由說明，不另為無罪之諭知；關於
    丙事實部分，則為犯罪事實之擴張，依審判不可分原則，應
    一併審判，不發生變更起訴法條問題。本件檢察官起訴之事
    實，係指：被告基於販賣第二級毒品之犯意，販賣第二級毒
    品甲基安非他命與不特定人牟利，未及賣出即於99年2 月5
    日19時15分許為警查獲，而依毒品危害防制條例第4 條第6
    項、第2 項之販賣第二級毒品未遂罪嫌提起公訴，經查：本
    件尚無證據證明被告有販賣第二級毒品未遂之犯行（詳如後
    述），但已持有毒品，而持有毒品部分業經起訴，且持有毒
    品之行為，係其原被訴販賣第二級毒品未遂行為之低度行為
    ，故此部分犯罪屬其犯罪事實之減縮，依審判不可分原則，
    應一併審判，不發生變更起訴法條問題，併此敘明。
四、扣案之第二級毒品甲基安非他命11包（淨重合計7.59公克，
    因鑑驗取樣0.015 公克，驗餘淨重合計7.575 公克），為本
    案查獲之毒品，有上開毒品鑑定書附卷可佐，應依毒品危害
    防制條例第18條第1 項前段之規定，不問屬於犯人與否，沒
    收銷燬之；扣案盛裝上開第二級毒品甲基安非他命之包裝袋
    11個，係用於包裹毒品，防其裸露及潮濕，便於持有攜帶，
    為被告所有供本件犯罪所用之物，業據其供明在卷，爰依刑
    法第38條第1 項第2 款之規定，併予宣告沒收。至其餘扣案
    之甲基安非他命殘渣袋4 個、吸食器4 組、玻璃球3 個、一
    粒眠265 顆（總淨重51.18 公克）、電子磅秤1 臺、帳冊2
    本、行動電話3 支、分裝袋274 個及現金16,900元等物，均
    與本件持有毒品犯行無關，故不予宣告沒收。
、不另為無罪諭知部分
一、公訴意旨另以：被告竟於不詳時點，自真實姓名年籍不詳之
    人處取得第二級毒品甲基安非他命後，即基於販賣第二級毒
    品之犯意，欲以其所持用之0000000000及0000000000等行動
    電話門號，供與不特定人聯繫之方式，販賣第二級毒品與不
    特定人牟利，嗣未及賣出即於99年2 月5 日19時15分許，在
    臺北縣土城市○○路90巷27號9 樓內為警查獲。因認被告此
    部分所為涉犯毒品危害防制條例第4 條第6 項、第2 項之販
    賣第二級毒品未遂罪嫌云云。
二、惟按犯罪事實應依證據認定之，無證據不得認定犯罪事實，
    又不能證明被告犯罪者，應諭知無罪之判決，刑事訴訟法第
    154 條第2 項及第301 條第1 項分別定有明文。次按刑事訴
    訟法上所謂認定犯罪事實之證據，係指足以認定被告確有犯
    罪行為之積極證據而言；如未能發現相當證據或證據不足以
    證明，自不能以推測或擬制之方法，以為裁判基礎（最高法
    院29年上字第3105號、40年台上字第86號判例參照）。又檢
    察官就被告犯罪事實，應負舉證責任，並指出證明之方法，
    刑事訴訟法第161 條第1 項定有明文，因此，檢察官對於起
    訴之犯罪事實，應負提出證據及說服之實質舉證責任。倘其
    所提出之證據，不足為被告有罪之積極證明，或其指出證明
    之方法，無從說服法院以形成被告有罪之心證，基於無罪推
    定之原則，自應為被告無罪判決之諭知（最高法院92年台上
    字第128 號判例參照）。
三、公訴人認被告涉有此部分犯行，無非係以被告之警詢及偵查
    中供述，及扣案之甲基安非他命11包（淨重合計7.59公克）
    、電子磅秤1 臺、帳冊2 本、行動電話3 支、分裝袋274 個
    及現金16,900元等物為據。訊據被告堅決否認有販賣甲基安
    非他命之行為，辯稱：伊並未販賣甲基安非他命給綽號「阿
    宏」之男子，伊僅持有甲基安非他命，扣案之電子磅秤及分
    裝袋均係友人陳智昌寄放，手機為伊私人所有，帳冊係伊與
    同租友人廖盈筑記帳用，現金是伊販賣中古車所得等語，經
    查：
（一）公訴人以被告對扣案帳冊之記載，或為幽靈抗辯，或辯解
      矛盾，不足採信，因而認扣案帳冊係販毒之用乙節，按認
      定犯罪事實應依證據，為刑事訴訟法所明定，故被告否認
      犯罪事實所持之辯解，縱屬不能成立，仍非有積極證據足
      以證明其犯罪行為，不能遽為有罪之認定；又事實審法院
      對於證據之取捨，依法雖有自由判斷之權，然積極證據不
      足證明犯罪事實時，被告之抗辯或反證縱屬虛偽，仍不能
      以此資為積極證據應予採信之理由（最高法院30年上字第
      1831號、30年上字第482 號判例意旨參照）。被告有關扣
      案帳冊之記載，固為所謂幽靈抗辯，而無從查證，且有矛
      盾，雖不足採信，然如前所述，尚難遽為不利被告之認定
      。因此，公訴人以被告所辯虛偽不實，而為被告販毒之依
      據，揆諸上開說明，是有誤會。
（二）再者，被告固於警詢中坦承為警查獲時褲袋內之1 包甲基
      安非他命是要拿去樓下賣給綽號「阿宏」之男子等情（見
      偵查卷第6 頁），然警方於本院審理時證稱並未查獲綽號
      「阿宏」之男子，且被告之警詢自白無證據能力，已如前
      述，是此部分自白洵非可採。另本案雖查獲被告持有甲基
      安非他命11包，惟犯罪應嚴格證明，以免殃及無辜，持有
      大量甲基安非他命之原因與意欲多端，法律因而異其處罰
      （有販賣、意圖販賣、大量持有與一般持有），且販賣毒
      品，應有其交易數量、價格、對象等基本買賣資訊，而公
      訴人並未舉證證明之，因此，能否單以被告持有第二級毒
      品之數量，即推論係販賣毒品，實非無疑。
四、綜上所述，依公訴人所提被告販毒之證據，尚有合理懷疑，
    不能形成被告有販賣第二級毒品未遂之確信，難認被告有此
    部分犯行，惟與上開持有甲基安非他命之犯行間，具有吸收
    關係之實質上一罪，爰不另為無罪之諭知。
據上論斷，應依刑事訴訟法第299 條第1 項前段，毒品危害防制
條例第11條第2 項、第18條第1 項前段，刑法第11條前段、第47
條第1 項、第41條第1 項前段、第38條第1 項第2 款，判決如主
文。
本案經檢察官楊景舜到庭執行職務。
中    華    民    國   100    年    8     月    5     日
                  刑事第十四庭  審判長法  官  吳幸娥
                                      法  官  傅明華
                                      法  官  廖欣儀
以上正本證明與原本無異。
如不服本判決應於收受判決後10日內向本院提出上訴書狀，並應
敘述具體理由。其未敘述上訴理由者，應於上訴期間屆滿後20日
內向本院補提理由書（均須按他造當事人之人數附繕本）「切勿
逕送上級法院」。
                                      書記官  顏偉林
中    華    民    國   100    年    8     月    5     日
附錄本案論罪科刑法條全文：
毒品危害防制條例第11條
持有第一級毒品者，處3 年以下有期徒刑、拘役或新臺幣5 萬元
以下罰金。
持有第二級毒品者，處2 年以下有期徒刑、拘役或新臺幣3 萬元
以下罰金。
持有第一級毒品純質淨重十公克以上者，處1 年以上7 年以下有
期徒刑，得併科新臺幣1 百萬元以下罰金。
持有第二級毒品純質淨重二十公克以上者，處6 月以上5 年以下
有期徒刑，得併科新臺幣70萬元以下罰金。
持有第三級毒品純質淨重二十公克以上者，處3 年以下有期徒刑
，得併科新臺幣30萬元以下罰金。
持有第四級毒品純質淨重二十公克以上者，處1 年以下有期徒刑
，得併科新臺幣10萬元以下罰金。
持有專供製造或施用第一級、第二級毒品之器具者，處1 年以下
有期徒刑、拘役或新臺幣1 萬元以下罰金。